臺灣高雄地方法院刑事判決　　　　　　　　　　　　　九十一年度易緝字第七六號
　　公　訴　人　臺灣高雄地方法院檢察署檢察官
　　被　　　告　丙○○
右列被告因偽造文書案件，經檢察官提起公訴（八十九年度偵字第一七四六二號），
本院判決如左：
    主  文
丙○○偽造署押，足以生損害於公眾及他人，處有期徒刑肆月，如易科罰金，以參佰
元折算壹日。
高雄縣警察局岡山分局壽天派出所民國八十八年六月二十九日下午九時四十五分之偵
訊（調查）筆錄上偽造之「乙○○」署押貳枚，均沒收。
    事  實
一、丙○○前因詐欺案件，經台灣高雄地方法院於民國八十七年十月三十一日發佈通
    緝在案，竟為隱匿身分以避免為警緝獲，而於八十七年間，在高雄市○○區○○
    路八十七號其所任職之「上成汽車保養廠」，基於變造身分證影本後加以行使之
    犯意，拿取上開保養廠負責人乙○○之身分證先予以影印後，再以該身分證影本
    換以自己相片重新影印之方式，而變造乙○○之身分證影本，後將乙○○之身分
    證放回原處，足以生損害於乙○○及戶政機關對國民身分證管理之正確性。嗣於
    八十八年六月二十九日下午八時許，在高雄縣岡山鎮○○路一八三之二號「車工
    房汽車保養場」，丙○○因經警循線查獲涉犯竊盜罪嫌，而於八十八年六月二十
    九日下午九時四十五分許，在高雄縣警察局岡山分局壽天派出所制作警訊筆錄時
    ，竟為逃避刑責，基於偽造署押之犯意，冒用「乙○○」之名義應訊，並將上開
    變造乙○○之身分證影本交予警方以為核對身分，而持以行使之，且於警訊筆錄
    上偽簽「乙○○」之署押乙枚及指印乙枚，足以生損害於乙○○及警察機關偵查
    案件之正確性。迨乙○○於八十九年六月二日經警通知而前往警局接受訊問時，
    始發現上情。
二、案經高雄縣警察局岡山分局報請台灣高雄地方法院檢察署檢察官偵查起訴。
    理  由
一、訊據被告丙○○固坦認確有於八十八年六月二十九日下午九時四十五分許，在高
    雄縣警察局岡山分局壽天派出所制作警訊筆錄時，冒用「乙○○」之名義應訊，
    並於警訊筆錄上偽簽「乙○○」之署押乙枚及指印乙枚之事實不諱，惟矢口否認
    有何行使變造特種文書犯行，辯稱：伊並無以影印之方式變造乙○○身分證影本
    ，因乙○○前為伊老闆，故伊知道乙○○之年籍資料，且於警訊時，伊並無出示
    任何證件影本予警察，僅係口頭表示伊為乙○○，並告知警察年籍資料而已云云
    。惟查：
  (一)右揭偽造署押之事實，業據被告丙○○於本院審理時坦承不諱，核與證人即制作
    警訊筆錄之員警甲○○於本院審理時證述之情節大致相符，並證人即被害人乙○
    ○於警訊及本院審理時證述屬實，且有高雄縣警察局岡山分局壽天派出所八十八
    年六月二十九日下午九時四十五分之偵訊（調查）筆錄乙份附卷可稽；是被告此
    部分之自白核與事實相符，堪信為真實。從而，被告上開偽造署押犯行，事證明
    確，應堪認定。
  (二)證人即制作警訊筆錄之員警甲○○於本院審理時證述：於八十八年六月二十九日
    下午九時四十五分許，係伊對被告制作警訊筆錄，被告當時係冒用「乙○○」之
    名應訊，並交予伊身分證影本乙張以供查證核對，伊因被告係提出身分證影本，
    有質疑該身分證影本之正確性，但被告稱待訊問完畢後即回去拿取身分證正本，
    而被告於訊問完畢後即未再回警局，所以伊對此事記憶較深刻，當時伊有仔細核
  對該身分證影本上之照片，確係被告本人無誤，所以始相信被告為「乙○○」，
    並據該身分證影本以記載其年籍資料，而當時是否有調取口卡核對，因時間已久
    ，伊已忘記，但伊確定被告有持身分證影本予伊核對等語，證人即被害人乙○○
    於警訊及本院審理時證稱：八十七年間被告受僱於伊所經營之「上成汽車保養廠
    」，因被告住在工廠內，可能利用晚上將伊放置在辦公室之身分證拿走，以影印
    之方式變造使用，後因伊發覺被告偷翻伊的資料，而將之解僱，事後被告即到處
    告訴人家他叫「乙○○」，而於八十八年六月二十九日因竊盜案件經警訊問，並
    經移送之「乙○○」，係被告冒用伊的名義，並非係伊，後因警察通知稱伊有前
    科，發覺有異去查，並根據警方提供相片，始知道是被告所為，而伊之身分證未
    曾遺失過等語。又苟如被告所言，並無以影印之方式變造身分證影本，因乙○○
    前為其僱主，故知道乙○○之年籍資料，且於警訊時，亦無出示身分證影本，僅
    係口頭表示其為乙○○，惟被告係於八十七年間受僱於被害人乙○○，至八十八
    年六月二十九日因竊盜案件經警訊問時，期間至少已經過半年以上，則被告豈會
    僅因乙○○前為其僱主，即詳細無誤記憶乙○○之年籍資料，並於經過半年後仍
    牢記被害人乙○○之年籍資料無誤，而據此記憶向警方陳述？且參以警方於訊問
    犯罪嫌疑人時，如被訊問人未帶任何證件資料，僅口頭告知其姓名及年籍資料時
    ，均會調閱其所陳述之人相關資料，以為核對是否確係此人及有無冒名應訊之情
    事，是苟如被告所言，其未出示任何證件資料予警方核對，則警方豈會僅據被告
    之陳述，而未調閱口卡等資料以為核對，即遽認被告確係「乙○○」？綜上，被
    告確有於八十七年間，在高雄市○○區○○路八十七號其所任職之「上成汽車保
    養廠」，先影印乙○○之身分證後，再以該身分證影本換以自己相片重新影印之
    方式，而變造乙○○之身分證影本，復於八十八年六月二十九日下午九時四十五
    分許，在高雄縣警察局岡山分局壽天派出所制作警訊筆錄時，冒用「乙○○」之
    名義應訊，並提出上開變造乙○○之身分證影本，以為警方核對身分之事實，堪
    予認定。是被告所辯上情，應屬事後卸責之詞，殊難採信。從而，被告行使變造
    特種文書犯行，事證明確，亦堪認定。
二、按影本與原本可有相同之效果，如將原本予以影印後，將影本之部分內容竄改，
    重加影印，其與無制作權人將其原本竄改，作另一表示其意思者無異，應成立變
    造文書罪（最高法院七十二年度第十四次刑事庭會議決議參照）。核被告丙○○
    所為，係犯刑法第二百十六條、第二百十二條之行使變造特種文書罪、及第二百
    十七條第一項之偽造署押罪。被告變造特種文書之低度行為，為其後行使變造特
    種文書之高度行為所吸收，不另論罪。又被告所犯上述行使變造特種文書罪與偽
    造署押罪所犯二罪間，有方法結果之牽連關係，應從重依偽造署押罪處斷。公訴
    人雖漏未論及被告行使變造特種文書之犯行，惟行使變造特種文書之部份與公訴
    人起訴之事實，屬高、低度行為之一罪關係，為起訴效力所及，本院自得加以審
    酌，附此敘明。爰審酌被告之品行，為掩飾其身分及脫免刑責，竟變造乙○○之
    身分證影本，並持之行使，及冒用他人之名應訊而偽造署押，影響刑事偵查之正
    確性及他人權益甚鉅，犯罪之動機、目的，及犯後態度等一切情狀，量處如主文
    所示之刑，並依修正後刑法第四十一條第一項規定，諭知易科罰金之折算標準（
    被告行為後，刑法第四十一條第一項業於九十年一月十二日修正生效，被告所犯
    之罪係得宣告易科罰金之罪，參照台灣高等法院九十年法律座談會結論意見，爰
    逕依修正後刑法第四十一條第一項規定諭知易科罰金之折算標準，毋庸比較新舊
    法），以資懲儆。另被告在高雄縣警察局岡山分局壽天派出所八十八年六月二十
    九日下午九時四十五分之訊問筆錄上，偽造「乙○○」之署押一枚及指印（亦為
    署押）乙枚，共計偽造署押二枚，均應依刑法第二百十九條規定併宣告沒收。
據上論斷，應依刑事訴訟法第二百九十九條第一項前段，刑法第二百十六條、第二百
十二條、第二百十七條第一項，第二百十九條，第五十五條、第四十一條第一項，罰
金罰鍰提高標準條第一條前段、第二條，判決如主文。
本案經檢察官洪期榮到庭執行職務。
中      華      民      國        九十一    年      五    月      八    日
                                  臺灣高雄地方法院刑事第六庭
                                      法  官   洪榮家
右正本證明與原本無異。
如不服本判決，應於判決送達後十日內，向本院提出上訴狀。
                                      書記官   陳寰瑛
中      華      民      國        九十一    年      五    月      八    日
附錄本案論罪科刑法條全文：
刑法第二百十二條：
  偽造、變造護照、旅券、免許證、特許證及關於品行、能力服務或其他相類之證書
  、介紹書，足以生損害於公眾或他人者，處一年以下有期徒刑、拘役或三百元以下
  罰金。
刑法第二百十六條：
  行使第二百十條至第二百十五條之文書者，依偽造、變造文書或登載不實事項或使
  登載不實事項之規定處斷。
刑法第二百十七條第一項：
  偽造印章、印文或署押，足以生損害於公眾或他人者，處三年以下有期徒刑。
